【裁判字號】    97,重訴,66
【裁判日期】    980226
【裁判案由】    毒品危害防制條例等
【裁判全文】
臺灣桃園地方法院刑事判決              97年度重訴字第66號
公  訴  人  臺灣桃園地方法院檢察署檢察官
被      告  甲○○○○  ○○○.
                  在臺無固定住.
指定辯護人  本院公設辯護人陳瑞明
上列被告因違反毒品危害防制條例等案件，經檢察官提起公訴（
97年度偵字第23699號），本院判決如下：
    主  文
甲○○○○ ○○○○○ ○○○ 共同運輸第二級毒品，處有期徒刑柒年拾月，
並於刑之執行完畢或赦免後，驅逐出境。如附表編號一所示之毒
品，沒收銷燬之；如附表編號二至五所示之物均沒收；如附表編
號六所示之運輸第二級毒品所得財物沒收，如全部或一部不能沒
收時，追徵其價額。
    事  實
一、甲○○○○ ○○○○○ ○○○ 為新加坡籍人士，明知大麻係毒品危害防
    制條例第2 條第2 項第2 款所規定之第二級毒品，並為行政
    院依懲治走私條例第2 條第4 項規定公告之「管制物品項目
    及其數額」甲項第4 款所列管制進出口之物品，禁止運輸、
    私運進口。緣於民國97年間某日，甲○○○○ ○○○○○ ○○○ 在新加
    坡某咖啡廳，結識真實姓名、年籍均不詳，綽號「木頭」之
    新加坡籍成年男子，因甲○○○○ ○○○○○ ○○○ 在外積欠債務，遭
    人催討，綽號「木頭」之男子乃提議如甲○○○○ ○○○○○ ○○○ 同
    意運送第二級毒品至臺灣，事成之後將支付美金3,000 元之
    報酬，並先預付甲○○○○ ○○○○○ ○○○ 新加坡幣2,000 元以供甲○
    ○○○ ○○○○○ ○○○ 支付將第二級毒品運輸入臺之相關交通、食
    宿費用，甲○○○○ ○○○○○ ○○○ 見有利可圖乃應允之，並將其所
    使用之行動電話號碼告知該綽號「木頭」之男子以供聯絡運
    輸毒品事宜之用，而與綽號「木頭」之成年男子共同基於運
    輸第二級毒品大麻及私運管制物品入境之犯意聯絡，於97年
    11月6 日先行搭乘飛機至印度德里某飯店等候，綽號「木頭
    」之男子則事先將經不詳管道取得之第二級毒品大麻，藏放
    在黑色行李箱（大麻以塑膠板包裝防潮，分別藏放於大、小
    各1 只之行李箱內，小行李箱置於大行李箱內），並告知甲○
    ○○○ ○○○○○ ○○○ 屆時會有一女子將欲運輸至臺灣之行李箱交
    付，甲○○○○ ○○○○○ ○○○ 取得行李箱後，將之攜至臺灣，再依
    其所交付寫有臺灣飯店名稱、地址之紙條（經查為位於臺北
    市○○路39號之弘宮飯店）上所記載之飯店投宿，自會有人
    與之聯絡取貨事宜等語，甲○○○○ ○○○○○ ○○○ 遂依綽號「木頭
    」之男子之前開指示，如期在印度德里住宿之某飯店取得上
    開夾藏有第二級毒品大麻之黑色行李箱2 只後，旋於97年8
    月18日凌晨0 時5 分搭乘泰國航空公司TG316 號班機自印度
    德里至泰國曼谷，再於同日上午7 時25分搭乘泰國航空公司
    TG634 號班機來臺，而以將上開黑色行李箱拖運（拖運行李
    號碼TG523298號）之方式，運輸管制進口之第二級毒品大麻
    入境臺灣。嗣於同日上午11時55分甲○○○○ ○○○○○ ○○○ 抵臺後
    ，臺北關稅局稽查組檢查關員經X 光檢查儀查悉甲○○○○ ○○○○
    ○ ○○○ 攜帶之前揭黑色行李箱疑似有違禁物品，進而於同日
    下午1 時15分許，甲○○○○ ○○○○○ ○○○ 在桃園國際機場第一航
    廈接受入境查驗時，當場查獲其攜帶之上開黑色行李箱2 只
    ，該2 只行李箱均在夾層內藏放第二級毒品大麻（合計淨重
    6959.35 公克，空塑膠板包裝共重50.42 公克），並扣得其
    所有供其犯運輸第二級毒品罪所用之行動電話1 支（含SIM
    卡1 張）、大、小黑色行李箱各1 只及新臺幣4,234 元、新
    加坡幣402 元、印度幣796 元。
二、案經內政部警政署航空警察局移送臺灣桃園地方法院檢察署
    檢察官偵查起訴。
    理  由
一、本案所引用之供述及非供述證據，經本院依法踐行調查證據
    程序，檢察官、被告、指定辯護人均不爭執各該證據之證據
    能力，且亦查無依法應排除其證據能力之情形，是後述所引
    用證據之證據能力均無疑義，先予敘明。
二、前揭事實，業據被告於本院審理時坦承不諱，而扣案之藏放
    在被告攜帶大、小黑色行李箱各1 只夾層內之膠狀物品，經
    送法務部調查局鑑定結果，均檢出第二級毒品大麻浸膏成分
    （合計淨重6959.35 公克，空包裝總重50.42 公克），此有
    該局97年12月1 日調科壹字第09723043830 號鑑定書附卷可
    憑（見臺灣桃園地方法檢察署97年度偵字第23699 號卷第50
    頁），此外，復有旅客入出境記錄查詢、行李箱託運條、航
    空警察局安檢二組查獲涉嫌毒品危害防制條例初步鑑驗報告
    單、臺北關稅局稽查組X 光檢查儀注檢行李報告表各1 份、
    查獲照片6 張附卷可稽，及前開查獲之第二級毒品大麻、供
    藏放前述毒品所用之黑色大、小行李箱各1 只、包裝大麻之
    塑膠板50.24 公克、被告所有用以與綽號「木頭」之男子聯
    絡運輸毒品事宜之行動電話1 支（含SIM 卡1 張）扣案足資
    佐證，足徵被告上開任意性自白，核與事實相符，可以採信
    。本件事證已臻明確，被告前揭有運輸、私運第二級毒品大
    麻進入我國境內之犯行足可認定，應依法論科。
三、查大麻為毒品危害防制條例第2 條第2 項第2 款所列之第二
    級毒品，並係行政院依懲治走私條例第2 條第4 項規定公告
    之「管制物品項目及其數額」甲項第4 款所列管制進出口之
    物品，不限其數額，均不得私運進口及運輸。是核被告所為
    ，係犯毒品危害防制條例第4 條第2 項之運輸第二級毒品罪
    及懲治走私條例第2 條第1 項之私運管制物品進口罪。其持
    有第二級毒品大麻之低度行為，為運輸之高度行為所吸收，
    不另論罪。被告就上開犯行與真實姓名、年籍均不詳，綽號
    「木頭」之新加坡籍成年男子間，有犯意聯絡及行為分擔，
    為共同正犯。又被告係以一私運行為同時觸犯上開2 罪名，
    為想像競合犯，應依刑法第55條之規定，從一重之運輸第二
    級毒品罪處斷。爰審酌被告雖為新加坡籍人士，亦應知各國
    對於毒品之查緝均甚嚴，竟運輸、私運淨重高達6959.35 公
    克之第二級毒品大麻，倘順利私運入境臺灣，勢將加速毒品
    之氾濫，對我國社會之安寧及國人之健康，可能產生之危害
    至鉅，幸其所運輸之毒品在尚未流入市面即為警查獲，兼衡
    被告並無任何前科紀錄，有臺灣高等法院被告前案紀錄表1
    份在卷可按，素行尚稱良好，及被告之智識程度、犯罪動機
    、目的，暨犯後坦承犯行，已具悔意等一切情狀，量處如主
    文所示之刑，以資懲儆。至公訴人雖就被告具體求處有期徒
    刑7 年2 月，惟審酌本件被告之犯罪情節、運輸入境之第二
    級毒品數量龐大等，認公訴人上開求刑，似嫌過輕，而應以
    主文所示之刑為妥適。末查，被告為外國人，其受本件有期
    徒刑以上刑之宣告，爰依刑法第95條之規定，併諭知於刑之
    執行完畢或赦免後，驅逐出境。至公訴意旨雖另謂：請法院
    依刑法第90條第1 項之規定宣告強制工作等語。惟按有犯罪
    之習慣或因遊蕩或懶惰成習而犯罪者，於刑之執行前，令入
    勞動處所，強制工作，刑法第90條第1 項固定有明文。然查
    ，被告前無任何犯罪之前科紀錄，已如前述，難逕認被告有
    犯罪之習慣，況依被告本件犯罪情節，亦無從認其因遊蕩或
    懶惰成習而犯罪，檢察官上開所為強制工作宣告之聲請，於
    法尚有未合，併此敘明。
四、沒收：
（一）扣案之大麻（合計淨重6959.35 公克）為查獲之第二級毒
      品，應依毒品危害防制條例第18條第1 項前段之規定，沒
      收銷燬之。
（二）扣案供夾藏扣案第二級毒品大麻以利運輸進入臺灣之黑色
      大、小行李箱各1 只及用以包裝大麻之塑膠板共50.24 公
      克，係共犯即綽號「木頭」之男子所有，供犯本件運輸第
      二級毒品罪所用之物，應依毒品危害防制條例第19條第1
      項之規定宣告沒收。又扣案之行動電話1 支（含SIM 卡1
      張），乃被告所有，供其聯絡本件運輸第二級毒品事宜所
      用之物，已據被告供明在卷，亦應依毒品危害防制條例第
      19條第1 項宣告沒收之。
（三）又毒品危害防制條例第19條第1 項規定，犯第4 條至第9
      條、第12條、第13條或第14條第1 項、第2 項之罪者，其
      供犯罪所用或因犯罪所得之財物均沒收之，如全部或一部
      不能沒收時，追徵其價額或以其財產抵償之，係採義務沒
      收主義，法院無自由裁量之餘地。故運輸毒品所得之金錢
      ，如能認定確係運輸毒品所得之款項，均應宣告沒收，如
      全部或一部不能沒收時，以其財產抵償之或追徵其價額，
      並不以當場搜獲扣押者為限。本件被告運輸第二級毒品入
      境臺灣，已預先自綽號「木頭」之男子處取得新加坡幣2,
      000 元，以供支付交通、食宿等費用，已據本院認定如前
      ，故該新加坡幣2,000 元堪認屬被告運輸第二級毒品所得
      之財物，其中業已扣案之新臺幣4,234 元、新加坡幣402
      元、印度幣796 元，應依毒品危害防制條例第19條第1 項
      宣告沒收之。至除上述已扣案之金錢外，未扣案之新加坡
      幣1,387 元【計算方式：以所得之新加坡幣2,000 元扣除
      新加坡幣186 元、25元（即參考外匯匯率，分別將扣案之
      4,232 元新臺幣、796 元印度幣換算為新加坡幣，元以下
      四捨五入），再扣除已扣案之402 元新加坡幣】，亦屬被
      告因運輸第二級毒品犯罪所得之財物，亦應依毒品危害防
      制條例第19條第1 項規定宣告沒收之，如全部或一部不能
      沒收時，因新加坡幣屬新加坡地區之貨幣，非我國現行貨
      幣價值之表示，應追徵其價額。
（四）至綽號「木頭」之男子應允被告運輸第二級毒品大麻入境
      臺灣後，扣除預先支付之2,000 元新加坡幣所餘之美金報
      酬，因被告尚未實際取得此部分酬勞，自無庸宣告沒收，
      併此敘明。
據上論斷，應依刑事訴訟法第299 條第1 項前段，毒品危害防制
條例第4 條第2 項、第18條第1 項前段、第19條第1 項，懲治走
私條例第2 條第1 項、第11條，刑法第11條、第28條、第55條前
段、第95條，判決如主文。
本案經檢察官周芝君到庭執行職務。
中    華    民    國    98    年    2     月    26    日
                  刑事第十二庭  審判長法  官  魏于傑
                                      法  官  羅國鴻
                                      法  官  許雅婷
以上正本證明與原本無異。
如不服本判決，應於判決送達後10日內向本院提出上訴狀（應附
繕本），其未敘述上訴理由者，應於上訴期間屆滿後20日內補提
理由書狀於本院，上訴於臺灣高等法院。
                                      書記官  吳玉蘭
中    華    民    國    98    年    3     月    5     日
附錄本案論罪科刑法條全文：
毒品危害防制條例第4條
製造、運輸、販賣第一級毒品者，處死刑或無期徒刑；處無期徒
刑者，得併科新臺幣1 千萬元以下罰金。
製造、運輸、販賣第二級毒品者，處無期徒刑或7 年以上有期徒
刑，得併科新臺幣7 百萬元以下罰金。
製造、運輸、販賣第三級毒品者，處5 年以上有期徒刑，得併科
新臺幣5 百萬元以下罰金。
製造、運輸、販賣第四級毒品者，處3 年以上10年以下有期徒刑
，得併科新臺幣3 百萬元以下罰金。
製造、運輸、販賣專供製造或施用毒品之器具者，處1 年以上7
年以下有期徒刑，得併科新臺幣1 百萬元以下罰金。
前五項之未遂犯罰之。
懲治走私條例第2條
私運管制物品進口、出口逾公告數額者，處7 年以下有期徒刑，
得併科新臺幣3 百萬元以下罰金。
前項之未遂犯罰之。
第 1 項所稱管制物品及其數額，由行政院公告之。
附表：
┌──┬───────┬──────────┐
│編號│應宣告沒收之物│備               註 │
├──┼───────┼──────────┤
│ 一 │扣案之第二級毒│查獲之第二級毒品。  │
│    │品大麻（淨重陸│                    │
│    │玖伍玖點伍公│                    │
│    │克）。        │                    │
├──┼───────┼──────────┤
│ 二 │扣案之黑色大、│共犯「木頭」所有，供│
│    │小行李箱各壹只│本案運輸第二級毒品犯│
│    │。            │罪所用之物。        │
├──┼───────┼──────────┤
│ 三 │扣案之塑膠板共│共犯「木頭」所有，供│
│    │50.24 公克。  │本案運輸第二級毒品犯│
│    │              │罪所用之物。        │
├──┼───────┼──────────┤
│ 四 │扣案之行動電話│被告所有，供本案運輸│
│    │壹支（含SIM 卡│第二級毒品犯罪所用之│
│    │壹張）。      │物。                │
├──┼───────┼──────────┤
│ 五 │扣案之新臺幣肆│被告因犯運輸第二級毒│
│    │仟貳佰參拾肆元│品犯罪所得之財物。  │
│    │、新加坡幣肆佰│                    │
│    │零貳元、印度幣│                    │
│    │柒佰玖拾陸元。│                    │
├──┼───────┼──────────┤
│ 六 │未扣案之運輸第│被告因犯運輸第二級毒│
│    │二級毒品所得新│品罪所得之財物。    │
│    │加坡幣壹仟參佰│                    │
│    │捌拾柒元。    │                    │
└──┴───────┴──────────┘


司法院資訊處製作；財團法人民間司法改革基金會備份。
